臺灣新竹地方法院刑事判決
109年度交訴字第81號
公  訴  人  臺灣新竹地方檢察署檢察官
被      告  黃錦盛



上列被告因公共危險案件，經檢察官提起公訴（109年度偵字第4
905號），被告就被訴事實為有罪之陳述，經本院合議庭裁定由
受命法官獨任進行簡式審判程序，判決如下：
    主    文
黃錦盛犯肇事致人傷害逃逸罪，處有期徒刑陸月。緩刑貳年。
    犯罪事實
一、黃錦盛於民國109年3月9日18時43分許，騎駛車牌號碼000-0
    000號普通重型機車，沿新竹縣○○鎮○○路○○○○○○○○○○路000號
    前之無號誌三岔路口，本應注意在未劃分向線或分向限制線
    之道路，應靠右行駛及注意車前狀況及兩車並行之間隔，並
    隨時採取必要之安全措施，依當時天候陰、夜間有照明，路
    面柏油、乾燥、無缺陷，道路無障礙物，視距良好，應無不
    能注意之情事，竟疏未注意及此，適陳凱昕騎駛車牌號碼00
    0-000號普通重型機車由對向駛至，亦疏未注意不得超速及
    應注意車前狀況，兩車因而發生碰撞，陳凱昕因此受有左腳
    踝挫傷之傷害（過失傷害部分，未據告訴）。黃錦盛於上開
    車禍發生後，明知陳凱昕的肢體動作已有不適之表示，應已
    預見陳凱昕受有傷害，竟未報警處理或留在現場為其他必要
    之救護處置，基於肇事致人傷害逃逸之不確定故意，不顧陳
    凱昕之生命、身體安危，逕自於短暫停留後即騎駛機車離開
    現場而逃逸。嗣經警調閱監視錄影畫面而查獲。
二、案經新竹縣政府警察局竹東分局報告臺灣新竹地方檢察署檢
    察官偵查後起訴。
    理    由
一、上開犯罪事實，業據被告黃錦盛於本院審判及簡式審判程序
    時坦承不諱（見交訴卷第85至92頁），核與證人即被害人陳
    凱昕於警詢時及偵查中之證述大致相符（見偵卷第6至7、34
    至35頁），並有道路交通事故現場圖暨草圖、調查報告表（
    一）、（二）各1紙、新竹縣政府警察局竹東分局警備隊疑
    似道路交通事故肇事逃逸追查表1紙、新竹縣政府警察局舉
    發違反道路交通管理事件通知單1紙、警方道路監視器畫面
    截圖3張、現場蒐證照片15張、臺北榮民總醫院新竹分院診
    斷證明書1紙、本院109年8月10日勘驗筆錄1份、本院道路監
    視器畫面截圖7張、交通部公路總局新竹區監理所109年10月
    7日竹監鑑字第1090250995號函及檢附之交通部公路總局新
    竹區監理所竹苗區車輛行車事故鑑定會竹苗區0000000案鑑
    定意見書1份在卷可參（見偵卷第10至15、20至28、9頁、交
    訴卷第32、35至47、51至56頁），足認被告之任意性自白應
    與事實相符，本案事證明確，被告上開犯行，堪以認定，應
    依法論科。
二、論罪科刑：
  ㈠核被告所為，係犯刑法第185條之4之肇事致人傷害逃逸罪。
  ㈡按犯罪之情狀顯可憫恕，認科以最低度刑仍嫌過重者，得酌
    量減輕其刑。刑法第59條定有明文。茲同為肇事致人傷害逃
    逸之人，其原因動機不一，犯罪情節未必盡同，其行為所造
    成危害社會之程度亦容有歧異，然法律科處此類犯罪，所設
    之法定最低本刑卻均為有期徒刑1 年，不可謂不重，於此情
    形，倘依其情狀處以適當之有期徒刑，即足以懲儆，並可達
    防衛社會之目的者，自非不可依客觀之犯行與主觀之惡性二
    者綜合考量其情狀有無可憫恕之處，適用刑法第59條規定酌
    量減輕其刑，俾使個案裁判之量刑，能輕重得宜，罪刑均衡
    。查被告不慎肇事致被害人受傷後，竟擅自逃逸，所為固應
    譴責，惟被害人受傷情形尚非嚴重，而被告犯罪後已知正視
    己非，並積極與被害人成立調解。被害人亦無提出告訴等情
    ，有新竹縣竹東鎮調解委員會調解筆錄1 紙為憑（見交訴卷
    第81頁），足證被告已盡力彌補所犯之過錯，取得被害人之
    諒解，綜觀被告犯罪情狀，倘處以最低度刑，仍失之過苛，
    顯屬情輕法重，在客觀上足以引起一般人之同情，誠具情堪
    憫恕之處，爰依刑法第59條規定，減輕其刑。
  ㈢爰以行為人之責任為基礎，審酌被告於本件車禍發生後，應
    可預見被害人受有上開身體傷害，竟未對被害人採取救護或
    其他必要措施，逕自於短暫停留後即騎車離開現場，置其安
    危於不顧，行為誠屬不該，惟念及被告已坦承犯行，並與被
    害人成立調解，被害人亦未提出告訴，已如前述，犯後態度
    尚可，兼衡被告自陳高中畢業之智識程度，無業，在家休養
    身體，經濟來源為國民年金，育有1 名已成年子女之家庭經
    濟狀況等一切情狀，量處如主文所示之刑，以資警惕。
  ㈣被告前未曾因故意犯罪受有期徒刑以上刑之宣告一節，有臺
    灣高等法院被告前案紀錄表1 紙在卷可參（見交訴卷第93 
    頁），其因一時失慮而偶罹刑典，且與被害人成立調解，被
    害人亦未提出告訴，業如前述，認被告經此偵審程序與刑之
    宣告，當知所警惕，信無再犯之虞，因認對其所宣告之刑，
    以暫不執行為適當，爰依刑法第74條第1 項第1 款規定，併
    予宣告緩刑2 年，以啟自新。
  ㈤被告經本院依刑法第59條規定，酌減其刑，且量處法定最低
    刑度並給予緩刑之宣告，是本案應無司法院釋字第777號解
    釋意旨所稱犯罪情節輕微者，依現行法論處仍有顯然過苛之
    適用情形，附此敘明。
據上論斷，應依刑事訴訟法第273 條之1 第1 項、第299 條第1
項前段，判決如主文。
本案經檢察官陳榮林提起公訴，檢察官黃怡文、翁旭輝到庭執行
職務。
中　　華　　民　　國　　109 　年　　12　　月　　31　　日
                  刑事第一庭  法  官  王凱平  
以上正本證明與原本無異。
如不服本判決應於收受送達後20日內向本院提出上訴書狀，並應
敘述具體理由；其未敘述上訴理由者，應於上訴期間屆滿後20日
內向本院補提理由書（均須按他造當事人之人數附繕本）「切勿
逕送上級法院」。告訴人或被害人如對於本判決不服者，應具備
理由請求檢察官上訴，其上訴期間之計算係以檢察官收受判決正
本之日期為準。
中　　華　　民　　國　　109 　年　　12　　月　　31　　日
                              書記官  鍾佩芳
附錄本案論罪科刑法條：
刑法第185 條之4
駕駛動力交通工具肇事，致人死傷而逃逸者，處1 年以上7 年以
下有期徒刑。